【裁判字號】    97,訴,219
【裁判日期】    970731
【裁判案由】    強盜
【裁判全文】
臺灣嘉義地方法院刑事判決               97年度訴字第219號
公  訴  人  臺灣嘉義地方法院檢察署檢察官
被      告  甲○○
指定辯護人  蔡金保律師
上列被告因強盜案件，經檢察官提起公訴（97年度偵字第708號
），本院判決如下：
    主  文
甲○○竊盜，因防護贓物、脫免逮捕，當場施以強暴，處有期徒
刑伍年陸月。
    事  實
一、甲○○因缺錢花用，竟意圖為自己不法之所有，於民國九十
    七年一月九日凌晨一時四十分許，騎乘車牌號碼RU5－731號
    輕型機車，前往嘉義縣太保市梅埔里梅埔三七號建築工地，
    徒手竊得乙○○所有之鐵條一百十三支，並裝於尼龍袋內，
    置於該機車腳踏板上，欲騎乘機車離開現場之際，適為乙○○之堂哥丙○○發現，乃上前質問；為何拿鐵條等語，並拉
    住甲○○肩、臂部位阻其離去，並以一手撥打行動電話欲報
    警逮捕，詎甲○○為防護贓物及脫免逮捕，竟基於準強盜犯
    意，當場徒手毆打丙○○臉鼻，致丙○○受創流鼻血難以抗
    拒而摀鼻鬆手（傷害部分未據告訴），甲○○旋即趁丙○○
    受創放手不敢追趕之際，騎車逃離現場；嗣經乙○○及丙○○報警，經警循線於當日（九日）凌晨二時三十分許，在嘉
    義縣太保市前潭里後潭一二五之二號前空地查獲，並扣得上
    開鐵條一百十三支（已發還被害人）。
二、案經乙○○訴由嘉義縣警察局水上分局報告臺灣嘉義地方法
    院檢察署檢察官偵查起訴。
    理  由
一、按被告以外之人，於審判外之陳述，雖不符刑事訴訟法第一
    百五十九條之一至之四規定，而經當事人於審判程序同意作
    為證據，法院審酌該言詞陳述或書面陳述作成時情況，認為
    適當者，亦得為證據，刑事訴訟法第一百五十九條之五第一
    項定有明文。查被告甲○○於本院準備程序時，就本件判決
    所引用之被告以外之人警詢前供述、檢察官前結證證述及卷
    附書面傳聞證據資料，就其證據能力未表異議（本院卷第14
    頁），復於本院審理時未要求詰問，本院審酌前揭被告以外
    之人審判外之陳述作成情況，均係出於任意性供述，並於本
    院審理時，已賦予被告對質詰問機會，且上開書面傳聞證據
    作成形式，亦無瑕疵，與待證事實，復有關聯性，本院認為
    適當，亦有證據能力，合先說明。
二、上揭事實，固據被告迭於警詢、偵查中坦承不諱（警卷第1
    至4頁、偵卷第12頁），惟審理時僅承認竊盜、及造成證人
    丙○○鼻部受傷等情，然矢口否認準強盜犯行，辯稱並未毆
    打證人丙○○，僅係以左手往其臉部推一下，其流鼻血應係
    遭指甲刮到或拉扯所致云云（本院卷第131頁），經查：
（一）被告如何於前揭時、地竊得鐵條並徒手毆打丙○○成傷等
      情，業經被告迭於警詢及偵查中自白甚詳（警卷第1至4頁
      、偵卷第12頁），並經證人丙○○迭於警詢及偵審時指證
      明確（偵卷第6頁、本院卷第117至124頁），復有扣押書
      、贓物認領保管單、照片六幀、輕型機車車籍附卷可憑；
      前揭事證互核相符，委非無據；又證人丙○○就其鼻部受
      創情形，自陳未就醫或拍照存證（警卷第9頁、本院卷第
      122頁），然既為被告迭於警詢（警卷第2頁，錯訂於警卷
      卷末）及偵審時承認確有此傷勢且為其造成等情可按（偵
      卷第12頁、本院卷第131頁），證人丙○○該時確有鼻部
      受創流血一情，當屬無疑；又證人丙○○雖於警詢、偵審
      中證稱：不知被告係以空手或兇器往其頭部揮擊等語，惟
      審理中經詰問結果稱：其不知遭何物揮擊，血係自鼻內流
      出，鼻骨未裂（本院卷第120頁）、鼻子外面並無受傷、
      外表無擦裂傷（本院卷第123頁）、之前並未看到被告彎
      腰下取物品（本院卷第124頁）等語甚明，衡諸倘遭鐵條
      或器械毆擊臉鼻，勢難免於皮肉外傷之發生，此外，復無
      證據證明被告於證人丙○○受傷前，持有器械或彎腰下取
      鐵條毆打，在在足證丙○○鼻部傷勢，當係被告「徒手」
      造成一情，亦堪認定。
（二）被告雖於審理時辯稱僅有往證人丙○○臉部推一下、流血
      為指甲刮傷或拉扯造成云云，然被告既有徒手造成證人丙○○受創流鼻血情事；該情事又係肇因竊得鐵條欲離去時
      ，遭丙○○雙手抓住肩、臂並稱要撥打電話報警，乃趁其
      撥打電話時「推開」丙○○所致（本院卷第129、130頁）
      ，衡諸該時其行藏敗露、失風遭捕在即，急於離去之際，
      逕往證人丙○○臉鼻部位出手，既與其圖以脫免之情相符
      又其鼻部表面並無指甲刮傷痕跡，業如前述，參以被告迭
      於警詢及本院準備程序時，均坦承係出拳往證人丙○○頭
      部揮擊（警卷第2、3頁、本院卷第13頁），其嗣後更異前
      詞所為前揭辯稱，顯係臨訟畏罪卸責之詞，不足採信，該
      傷勢顯係遭被告徒手毆打一拳而造成一節，彰彰甚明。
（三）再自被告徒手毆打證人丙○○之前，被告甫攜竊得鐵條（
      裝於尼龍袋內、置於機車前踏板上）欲離開工地，其坐於
      機車之上，經證人丙○○對其質詢何以拿鐵條之語等情，
      為證人丙○○證述在卷（本院卷第117頁），該時其仍在
      竊盜現場甚明；衡以其既遭證人丙○○拉住肩、臂無法離
      去，又見證人丙○○以行動電話報警，事發之際，未逕棄
      置鐵條離去，反起意向證人丙○○加諸出拳毆打臉鼻，又
      證人丙○○因之流有鼻血而摀鼻放手、不敢追趕，為證人
      丙○○證述可按（本院卷第120頁），則其當場對證人丙○○施以前揭強暴行為，自係出於防護贓物、脫免逮捕目
      的，亦屬無疑。
（四）按刑法第三百二十九條經該規定擬制為強盜罪之當場實行
      之強暴、脅迫行為，乃指達於使人難以抗拒之程度者，其
      行為之客觀不法，即與強盜之客觀不法相當（司法院大法
      官解釋六三○號、最高法院九十六年度台上字第四六四○
      號判決意旨參照），至是否至使不能抗拒，則非所問（最
      高法院九十六年台上字第七二五○號判決意旨參照），查
      本件被告行竊得手後欲離去之際，當場出於防護贓物、脫
      免逮捕目的而為強暴行為，係對臉、鼻為之，本件衡諸頭
      臉部位係人體要害部位，鼻部更為血管神經密佈、相連腦
      臉，如遭成年人逕施以揮拳擊打，客觀上確有重則致命，
      輕則劇痛、流血而短暫喪失行動能力，此為眾所周知之事
      實，自被告藉此手段防護贓物、脫免逮捕情狀觀之，更當
      明知及此；其猶揮拳加諸於證人丙○○臉、鼻，證人丙○○更結證稱其確係因遭毆打流鼻血疼痛而放手（本院卷第
      121、122頁）、因流鼻血很痛、放手不敢抓他等情甚明（
      本院卷第122頁），則證人丙○○客觀上不惟因要害受創
      流血而喪失行動能力，主觀上更因被告強暴之舉，陷於畏
      怖情境而不敢續為追捕之情無疑；是則自被告毆打手段積
      極（非消極抵抗）、毆打部位為人體要害、又係已遭抓住
      後猶起意毆擊之肢體衝突等情狀觀之，其所為強暴行為，
      當非僅止於當場虛張聲勢或與被害人短暫輕微肢體衝突，
      更係取財之際「密接」為之，對人身法益侵害程度明顯、
      斷非輕微，而已達於難以抗拒之程度（司法院大法官解釋
      釋字第六三○號解釋理由書意旨、最高法院九十六年台上
      字第四六四○號判決意旨參照），即灼然甚明。
（五）承前各節，勾稽以觀，被告竊盜後為防護贓物及脫免逮捕
      而當場實施使證人丙○○難以抗拒之強暴行為等情，既屬
      灼然，前開所辯無非臨訟卸責之詞，均無足採。本件事證
      明確，被告犯行即堪認定。
三、核被告竊盜後事發為求脫免逮捕及防護贓物，對丙○○施以
    徒手毆傷其臉鼻流血之強暴手段等所為，係犯刑法第三百二
    十九條、第三百二十八條之準強盜罪。檢察官於起訴書內就
    起訴法條僅記載刑法第三百二十九條（未載明以普通強盜或
    加重強盜論），惟於起訴事實內載明持竊得鐵條毆打證人丙○○，復於本院審理中補充為應論以刑法第三百三十條加重
    強盜罪（本院卷第114頁）；惟本院於審判期日訊問被告時
    已先行告知所涉犯刑法第三百二十九條、第三百二十八條準
    強盜罪名及法條（本院卷第114頁），審理時對被告防護贓
    物、脫免逮捕而為毆打，究係徒手或持鐵條（兇器）為之等
    情事，依法對證人為交互詰問而詳為調查，併給予被告充分
    辯解，行使防禦權之機會，審理結果，認被告並無持兇器加
    重竊盜情事，僅有徒手行竊後，當場徒手施以該當準強盜之
    強暴行為犯行，應論以普通強盜罪，起訴意旨論以刑法第三
    百二十九條、第三百三十條之加重準強盜罪，尚有誤會，惟
    其基本社會事實同一，應予變更起訴法條。爰審酌被告曾犯
    竊盜罪遭判處拘役四十日之犯罪紀錄（有臺灣高等法院被告
    前案紀錄表附卷可按），素行非佳；其出於不勞而獲之動機
    及目的；犯罪時未受明顯刺激；其徒手竊盜後為求防護贓物
    及脫免逮捕而傷害之手段；依其陳述，其國中畢業，未婚，
    無子女，之前斷續從事臨時工、家中有輕度語言障礙弟弟等
    生活狀況及智識程度（本院卷第137、138頁）；與被害人素
    不相識；竊盜財物已歸還、被害人遭施強暴傷害傷勢位於頭
    臉要害；及犯後初坦承犯行、嗣言詞辯論時矢口否認犯行態
    度，又迄未與被害人和解，被害人乙○○表示希望依法判決
    （本院卷第135頁）等一切情狀，量處如主文所示之刑，以
    示懲儆。
據上論斷，應依刑事訴訟法第二百九十九條第一項前段、第三百
條，刑法第三百二十九條、第三百二十八條第一項，判決如主文
。
本案經檢察官蔡彥守到庭執行職務
中    華    民    國    97    年    7     月    31    日
                  刑事第一庭審判長法  官  許進國
                                  法  官  曾宏揚
                                  法  官  蔡廷宜
以上正本證明與原本無異。
如不服本判決，應於判決送達後十日內向本院提出上訴狀（應附
繕本）。告訴人或被害人如對於本判決不服者，應具備理由請求
檢察官上訴，上訴書狀依法應敘述具體理由，如未敘述具體上訴
理由者，應於上訴期間屆滿後二十日內補提理由書於本院，其上
訴期間之計算係以檢察官收受判決正本之日期為準。
中    華    民    國    97    年    7     月    31    日
                                  書記官  林美足
附錄本案論罪科刑法條全文：
中華民國刑法第328條
（普通強盜罪）
意圖為自己或第三人不法之所有，以強暴、脅迫、藥劑、催眠術
或他法，至使不能抗拒，而取他人之物或使其交付者，為強盜罪
，處5年以上有期徒刑。
以前項方法得財產上不法之利益或使第三人得之者，亦同。
犯強盜罪因而致人於死者，處死刑、無期徒刑或10年以上有期徒
刑；致重傷者，處無期徒刑或7年以上有期徒刑。
第 1 項及第 2 項之未遂犯罰之。
預備犯強盜罪者，處1年以下有期徒刑、拘役或3千元以下罰金。
中華民國刑法第329條
（準強盜罪）
竊盜或搶奪，因防護贓物、脫免逮捕或湮滅罪證，而當場施以強
暴脅迫者，以強盜論。


司法院資訊處製作；財團法人民間司法改革基金會備份。
